【裁判字號】    90,上訴,1042
【裁判日期】    901017
【裁判案由】    毒品危害防制條例
【裁判全文】
臺灣高等法院刑事判決                            九十年度上訴字第一四二號
    上  訴  人  臺灣臺北地方法院檢察署檢察官
    被      告  乙○○
    指定辯護人  本院甲○
右上訴人因被告毒品危害防制條例案件，不服臺灣臺北地方法院八十九年度訴字第一
三九五號，中華民國八十九年十二月十三日第一審判決（起訴案號：臺灣臺北地方法
院檢察署八十九年度偵字第一五五五八號）提起上訴，本院判決如左：
    主  文
原判決撤銷。
乙○○意圖販賣而持有第二級毒品，處有期徒刑伍年。扣案安非他命肆包（驗餘淨重
合計伍點伍捌公克）沒收銷燬之、分裝袋參拾參個、電子秤壹個均沒收之。
    事  實
一、乙○○有施用第二級毒品安非他命之習性，於民國八十八年八月四日以新台幣（
    以下同）五千元之價格，向真實姓名不詳但綽號為「文龍」之男子購買第二級毒
    品安非他命五點八公克（每一公克一千元之價格）供自己施用，嗣因意圖販賣營
    利，在台北市○○街十三巷十六之三號五樓其朋友陳瑞堂家中，持有供販賣用之
    第二級毒品安非他命四包（包裝重０‧八０公克、驗餘淨重合計五點五八公克）
    、分裝袋三十三個、電子秤一個，嗣於民國八十八年八月五日十六時四十分許，
    為警在上開處所查獲，並扣得上開安非他命四包、分裝袋三十三及電子秤一個等
    。
    理  由
一、訊據被告乙○○坦承其於右揭時地為警查獲屬其所有之第二級毒品安非他命四包
    及分裝袋共三十三個、電子秤一個，並有該等查獲物品扣案為證。該扣案之安非
    他命四包經送法務部調查局鑑定，認係第二級毒品安非他命（驗餘淨重合計五‧
    五八公克，包裝重０‧八０公克），亦有該局八十九年十一月四日陸(一)字第八
    九０八一一八五號檢驗通知書在卷可證。雖被告矢口否認其係意圖販賣而非法持
    有安非他命，辯稱：查獲之安非他命係供自己施用，因伊在工地工作，故以分裝
    袋便利分次攜帶，至磅秤是爺爺留下來的，爺爺過世前是中醫師云云，惟查：
  (一)、查獲之第二級毒品安非他命五‧六公克已超過一般人施用毒品者之通常份量（
      被告於檢察官訊問時亦自承「一天吸不到一包」（偵查卷第三十九頁反面），
      足見其所持有之安非他命非供其自己吸用甚明。
  (二)、扣案之第二級毒品果真是被告自己施用，又何須要分裝袋三十三個及電子秤？
      佐以被告為警查獲之物品中，除安非他命驗餘淨重五．六公克外，尚有分裝袋
      多達三十三個及電子秤一個等，供作販賣安非他命所用之物。被告若非要販賣
      ，為何需要同時攜帶如此多之分裝袋及電子秤？其有販賣安非他命之意圖至明
      。
  (三)、查被告自警訊、偵查及本院審理中，均供稱其自八十八年間開始即連續多次施
      用安非他命等情，而其於八十八年十月八日經臺灣板橋地方法院八十八年度毒
      聲字第六三五一號裁定應送觀察勒戒處所觀察勒戒，有台灣高等法院檢察署刑
      案紀錄簡覆表在卷可考，則其所稱自八十八年間開始即連續施用安非他命等語
      ，自屬真實。依據被告自八十八年間開始即有連續施用安非他命之事實，參酌
      被告被查獲時並攜帶有分裝袋三十三個及電子秤一個之情，堪認被告當初係為
      供自己施用而販入安非他命，嗣後始另行起意，意圖販賣而持有該安非他命，
      應無疑義。
  (四)、至被告是否業已找到販賣之對象，此與其意圖販賣而非法持有安非他命之犯罪
      ，不生影響。
  (五)、至於被告辯稱：該扣案之電子秤是伊爺爺為中醫師所用，伊爺爺過世後，伊向
      他人購買安非他命時，為防被騙而拿爺爺所用之電子秤來秤云云，此一辯解，
      係被告於原審審理時始提出，此抗辯果真屬實，為何被告自警訊至檢察官訊問
      時均未為此抗辯（被告於警訊及檢察官訊問時辯稱：該扣案之電子秤是綽號「
      文龍」的人所有，偵查卷第七頁反面、第三十九頁反面），足徵被告此一抗辯
      係臨訟所編，自難採信。
  (六)、本件查獲地點台北市○○街十三巷十六之三號五樓為案外人陳朱美春所有，其
      於八十九年八月五日向警方報案稱其住處有陌生男子侵入，固有警訊筆錄可稽
      ，證人即到現場處理之警員郭松齡固亦到庭證稱：被告當時正在睡覺，屋內並
      沒有其他第三人在場，且當時是因屋主報案有小偷而前往，並沒有檢舉販賣之
      線報等語，此僅足以證明被告尚未等到買主，尚難據此否定被告確有販賣安非
      他命之意圖，是以陳朱美春之警訊筆錄及證人郭松齡之證言，尚無從為有利於
      被告之認定。本件事證明確，被告犯行堪予認定，應依法論科。
二、按安非他命是第二級毒品，此觀毒品危害防制條例第二條第二項第二款之規定自
    明，核被告乙○○所為，係犯毒品危害防制條例第五條第二項之意圖販賣而持有
    第二級毒品罪。
三、原審未予詳研，遽為被告無罪之判決，尚有未洽。檢察官上訴，指摘原審判決為
    不當，為有理由，自應由本院將原審判決撤銷改判。爰審酌被告犯罪之動機、目
    的、手段及其意圖販賣而持有之安非他命數量非鉅，以及其犯後態度等一切情狀
    ，量處有期徒刑五年，以資懲儆。扣案之安非他命四包（驗餘淨重共為五．五八
    公克），應依毒品危害防制條例第十八條第一項前段沒收銷燬之，分裝袋三十三
    個、電子秤一個均為供被告犯罪所用之物，且屬被告所有，業經被告供明在卷，
    應依刑法第三十八條第一項第二款規定沒收。
據上論斷，應依刑事訴訟法第三百六十九條第一項前段、第三百六十四條、第二百九
十九條第一項前段，毒品危害防制條例第五條第二項、第十八條第一項前段、刑法第
十一條、第三十八條第一項第二款，判決如主文。
本案經檢察官覃正祥到庭執行職務。
中      華      民      國    九十      年      十      月     十七   日
                              台灣高等法院刑事第二庭
                                  審判長法  官  蔡  長  溪
                                        法  官楊  貴  志
                                        法  官  林  俊  益
右正本證明與原本無異。
如不服本判決應於收受送達後十日內向本院提出上訴書狀，其未敘述上訴之理由者並
得於提起上訴後十日內向本院補提理由書。
                                        書記官  陳  明  琴
中      華      民      國    九十    年      十    月     十八       日
附錄本判決論罪科刑法條全文：
毒品危害防制條例第五條第二項
意圖販賣而持有第二級毒品者，處五年以上有期徒刑，得併科新台幣五百
萬元以下罰金。


司法院資訊處製作；財團法人民間司法改革基金會備份。
